【裁判字號】    94,訴,179
【裁判日期】    950420
【裁判案由】    偽造文書等
【裁判全文】
臺灣新竹地方法院刑事判決               94年度訴字第179號
公  訴  人  臺灣新竹地方法院檢察署檢察官
被      告  己○○
選任辯護人  李尚澤律師
上列被告因偽造文書案件，經檢察官提起公訴（九十二年度偵續
字第二九號），被告於審理程序中就被訴事實為有罪之陳述，檢
察官復於審理程序當庭言詞聲請改依協商程序而為判決，本院裁
定進行認罪協商程序，判決如下：
    主  文
己○○共同行使偽造私文書，足以生損害於公眾及他人，處有期
徒刑捌月；緩刑貳年。扣案之金門高梁零點陸公升酒瓶壹萬肆仟
玖佰柒拾陸瓶，均沒收。
    犯罪事實及理由
一、犯罪事實：己○○於民國九十年、九十一年間擔任華夏玻璃
    股份有限公司（下稱華夏公司）之總經理，與任職華夏公司
    業務部之業務員乙○○（另經本院以九十四年度訴字第三二
    六號認罪協商判決在案），均明知未經金門酒廠實業股份有
    限公司（下稱金門酒廠）之委託、授權，且「Ｆ」商標圖樣
    係由厚生玻璃工業股份有限公司（下稱厚生公司）向經濟部
    中央標準局（現改為智慧財產局）申請註冊核准享有商標專
    用權，專用於商標法施行細則第二十七條第六十六類各種玻
    璃容器、包括汽水瓶、藥瓶、玻璃瓶及其他一切應屬本類之
    製品等商品，原註冊證核准之專用期間自七十七年十月一日
    起至八十七年九月三十日止，嗣經延展註冊專用期間自八十
    七年十月一日起至九十七年九月三十日止，仍在專用期間內
    ，而厚生公司於九十年十一月十一日標得金門酒廠生產製造
    高粱酒所使用之○點六公升裝酒瓶之招標採購案，在合約期
    間內他人均不得再為製作金門酒廠出廠容量為○點六公升之
    特級酒瓶，竟基於未得商標權人厚生公司之同意，共同基於
    行使偽造私文書及仿冒厚生公司所生產之○點六公升之酒瓶
    之犯意聯絡，於九十年十、十一月間，在華夏公司位於新竹
    市○○○路九十三巷四十九號工廠內，製造與厚生公司相同
    之○點六公升酒瓶後，在酒瓶底部使用近似厚生公司上開「
    Ｆ」商標之圖樣、瓶緣下方印製有「金門酒廠實業股份有限
    公司」字樣之○‧六公升之酒瓶一萬四千九百七十六瓶，並
    於九十一年五月四日以每瓶新台幣（下同）十五元販賣予一
    位自稱慶豐公司綽號「阿強」之男子。迨於九十一年五月七
    日早上十一時（起訴書誤載為晚間九時許）許，綽號「阿強
    」之男子雇請不知情司機戊○○駕駛牌照號碼四四六─ＧＡ
    號之營業大貨車，至華夏公司出貨組領取上開貨品，華夏公
    司遂將上開酒瓶一萬四千九百七十六瓶，共六百二十四箱行
    使交付予戊○○載運離開，足以生損害於金門酒廠之商譽、
    產品之識別性，及一般消費大眾對酒類產品之信賴感，並有
    致相關消費者混淆誤認之虞，迨戊○○於同日下午三時許（
    起訴書誤載為晚間九時二十分許）將酒瓶載運至中山高速公
    路彰化交流道南下匝道口處為警當場查獲，並扣得上揭酒瓶
    一萬四千九百七十六瓶。
二、案經厚生公司、金門酒廠訴請臺北縣政府警察局新莊分局報
    告及新竹市政府函送臺灣高雄地方法院檢察署檢察官呈請臺
    灣高等法院檢察署檢察長令轉臺灣新竹地方法院檢察署檢察
    官偵查起訴，由本院合議庭裁定由受命法官獨任改依協商程
    序而為判決。
三、證據：
（一）被告己○○、同案被告乙○○於本院審理時之自白認罪之
      陳述。
（二）告訴代理人即金門酒廠顧問丁○○於偵訊之指訴：本案查
      扣被告華夏公司所製造之○點六公升裝空酒瓶，係盛裝金
      門酒廠所出產的○點六公升裝之金門高粱酒所用之玻璃瓶
      ，該瓶下方印有「金門酒廠實業有限公司」及英文名稱等
      字樣，玻璃瓶底部印有厚生玻璃股份有限公司的商標圖樣
      ，整個玻璃瓶之規格與包裝均與金門酒廠外包玻璃公司所
      訂製之品質與規格相類似之情事（見九十一年度發查字第
      四九五號偵查卷第四一至四二頁、九十一年度偵字第三七
      六八號偵查卷第十三至十四頁、第三三頁、第五三至五五
      頁、第九六至九七頁）。
（三）告訴代理人即厚生公司襄理甲○○於偵訊及本院審理時之
      指訴：本案查扣被告華夏公司所製造之○點六公升裝空酒
      瓶，係仿冒厚生公司與金門酒廠訂定合約生產的○、六公
      升裝圓形玻璃瓶，該瓶下方印有「金門酒廠實業有限公司
      」及英文名稱等字樣，玻璃瓶底部印有厚生公司的商標圖
      樣及模具批號，整個玻璃瓶之規格與包裝均與厚生公司所
      生產之品質與規格相類似之情事（見九十一年度發查字第
      四九五號偵查卷第四四至四五頁、九十一年度偵字第三七
      六八號偵查卷第十四頁、第三三至三四頁、第五三至五五
      頁、第九五至九六頁、本院九十四年度訴字第一七九號刑
      事卷(一)第一五三至一五九頁）。
（四）證人即龍和貨運公司戊○○於警詢、偵訊之證述：其於九
      十一年五月七日上午十時許，受綽號「阿強」之男子雇請
      至「華夏公司」出貨組領取華夏公司所製造之○點六公升
      裝空酒瓶，運費是八千元，嗣於同日上午十一時許到達華
      夏公司，由華夏公司人員以堆高機將空瓶子搬到他車上，
      於同日下午三時許，在中山高速公路彰化交流道南下匝道
      口處為警當場查獲，並扣得酒瓶一萬四千九百七十六瓶等
      情事（見九十一年度發查字第四九五號偵查卷第三九至四
      ○頁、九十一年度偵字第三七六八號偵查卷第一三○至一
      三一頁）。
（五）證人即華夏公司業務員庚○○於本院審理時之證述：她從
      七十八年進入華夏公司任職至今，一開始是從事業務經理
      的工作，期間約十二年，嗣改為業務員，本案所查扣之○
      點六公升裝空酒瓶，是她於九十年九月底、十月初時知悉
      金酒公司要招標，而由其決定通知生產部門試吹生產，因
      為金門酒廠要將瓶口的短螺口之口部改成二節式長螺口，
      所以才要試吹，試吹時是用舊糢具去改的，瓶底的註記應
      該是Ｅ，這是華夏公司試吹瓶的註記，為的是要與正品區
      別，但試吹瓶是必須銷燬的，不能販賣，而在她任職於華
      夏公司的這段期間，○點六公升的酒瓶只試吹過這一次等
      語（見本院九十四年度訴字第一七九號刑事卷(一)第一七五
      至二○○頁）；惟查：本院向金門酒廠函詢結果得知，有
      關○點六公升特級酒瓶更改為長螺口，係於八十九年六月
      二十三日決標案之合約就以規範兩種瓶圖（ＰＥ塞及長螺
      口）等情，有金門酒廠九十五年二月九日酒總字第095000
      862號函在卷可佐（見本院卷【二】第一頁），再佐以金
      門酒廠函覆本院之八十九年六月二十三日採購物品合約書
      所示，華夏公司亦有參與本次金門酒廠招標案，則若華夏
      公司係因金門酒廠要將瓶口之短螺口改為長螺口，且為參
      與招標而進行試吹，理應在八十九年六月間金門酒廠招標
      前即有試吹之決定並進行試吹，而非遲至隔年始為試吹之
      進行，是以證人庚○○證稱本案扣得之酒瓶係華夏公司之
      試吹瓶云云，已徵可議之處。
（六）證人即華夏公司生產部技術科員工丙○○於本院審理時之
      證述：本案查扣之○點六公升裝空酒瓶係由證人庚○○決
      定通知生產部門於九十年試吹生產、且試吹之瓶子係拿舊
      模具修改，將原本屬於短螺口之口部改成二節式長螺口、
      瓶身之字體不變僅移動位置等情事（見本院九十四年度訴
      字第一七九號刑事卷(一)第二○○至二一五頁）；然查：本
      件被告己○○、同案被告乙○○、證人庚○○及證人丙○○固分別陳稱證述：扣案之酒瓶係華夏公司利用之前取得
      金門酒廠標案後，所生產之○點六公司酒瓶之舊模具修改
      後試吹而成，然據卷附之福建省金門縣金門酒廠八十五年
      十二月十三日（85）酒行字第一七六九號簡便行文表所附
      金門酒廠向華夏公司採購之○點六公司特級酒瓶之合約書
      所示（見九十一年度偵字第三七六八號偵查卷第一○六至
      一二五頁），華夏公司係於八十五年十二月十三日標得金
      門酒廠之標案後開始生產○點六公升特級酒瓶，則被告乙○○、證人庚○○、丙○○所稱之舊模具應係指八十五年
      得標後生產酒瓶之模具，應屬無訛，證人丙○○既稱：針
      對模具瓶身之字體並未改變，僅係移動位置云云，惟金門
      酒廠係於八十七年二月十六日改制為金門酒廠實業股份有
      限公司，此有本院公務通知、查詢電話紀錄表一紙在卷可
      參（見本院卷【二】第一五八頁），是認在未修正瓶身字
      體內容，僅改變置之前提下，應無可能製造出本件扣案酒
      瓶酒身所示「金門酒廠實業股份有限公司」之字樣，是認
      被告己○○、同案被告乙○○、證人庚○○、丙○○所稱
      ：本件扣案酒瓶係利用舊糢具修改後試吹而成云云，顯屬
      虛妄，難謂可採。
（七）證人即華夏公司生產部廠長李榮樂於警詢之證述：本案被
      告公司所製造之○點六公升裝空酒瓶係委外訂製模具，復
      由該公司生產部試吹生產玻璃瓶之情事（見九十一年度發
      查字第四九五號偵查卷第三七至三八頁），證人李榮樂業
      已證稱本件扣案之酒瓶係委外訂製模具製作而成，至其所
      稱係試吹瓶一節，依前揭論述，自非屬實。
（八）證人即華夏公司總經理特別助理張俊財於偵訊之證述：本
      件扣案之○點六公升裝空酒瓶係生產部於九十年十月份因
      收到業務部要參與招標之訂單所生產，且依管理規章規定
      ，產品試吹時都是打上Ｅ字樣、至於未得標之產品放在倉
      庫，等機會賣出，並於年終時做銷毀之處理程序等情事（
      見九十一年度偵字第三七六八號偵查卷第三一至三四頁、
      第五四頁、第九六頁）。證人張俊財所稱試吹瓶猶得賣出
      一情，核與被告己○○陳稱及證人庚○○證稱：試吹瓶必
      須銷燬，不得賣出等語互相矛盾，至於證人張俊財證稱本
      案扣得之酒瓶係試吹瓶等語，據前開論述，難認可採。
（九）新竹市政府九十一年六月二十八日府財融字第○九一○○
      四八九三三號函暨所附之新竹市政府查獲違法嫌疑菸酒案
      件現場處理紀錄表、金門酒廠實業股份有限公司九十一年
      六月十三日（九一）酒營字第三二二四號函、九十一年六
      月二十四日（九一）酒品字第○三三四號函（見臺灣高雄
      地方法院檢察署九十一年度偵字第一四○一九號偵查卷第
      一至七頁）。
（十）金門酒廠實業股份有限公司九十年十二月十八日（九十）
      酒總字第一八六○號函、九十年十一月二十一日採購物品
      合約書（見九十一年度偵字第三七六八號偵查卷第五八至
      七七頁）。
（十一）福建省金門縣物資處九十年十月二十九日中文公開招標
        公告資料暨九十年十一月二十一日開標決標紀錄（見九
        十二年度偵續字第二九號偵查卷第八七至八九頁）。
（十二）厚生玻璃工業股份有限公司之經濟部中央標準局商標註
        冊證及台一國際專利商標事務所之延展註冊（八十七年
        十月一日至九十七年九月三十日）申請書影本（見九十
        一年度發查字第四九五號偵查卷第六五至六七頁）。
（十三）告訴代理人甲○○於九十一年八月十二日偵訊庭呈之二
        種得標空瓶之照片二張及九十二年度保管字第○一六八
        號扣押物品清單（見九十一年度偵字第三七六八號偵查
        卷第七九至八○頁）。
（十四）華夏公司九十一、九十二年損益表乙份（見本院九十四
        年度訴字第一七九號刑事卷(一)第二九頁）。
（十五）被告己○○護照簽證影本乙份（見本院九十四年度訴字
        第一七九號刑事卷(一)第三○至三六頁、第一二九至一三
        一頁）。
（十六）購案廠商簽到表暨招標紀錄影本（見九十二年度偵續字
        第二九號偵查卷第九二至九四頁）。
（十七）金門酒廠八十五年十二月十三日（八五）酒行字第一七
        六九號函暨八十五年十二月三日採購物品合約書（見九
        十一年度偵字第三七六八號偵查卷第一○五至一二五頁
        ）。
（十八）告訴人所呈之被告民事答辯狀（本院九十三年度重智字
        第二號）影本乙份（見本院九十四年度訴字第一七九號
        刑事卷(一)第五七至五九頁）。
（十九）經濟部中央標準局註冊號數一○四八三七號商標註冊證
        明影本（見九十一年度發查字第四九五號偵查卷第六七
        頁）。
（二十）金門酒廠實業股份有限公司九十五年二月九日酒總字第
        ○九五○○○○八六二號函暨所附之八十九年度至九十
        四年度酒瓶採購物品合約書、開標紀錄等書面資料（見
        本院九十四年度訴字第一七九號刑事卷(二)第一至一五六
        頁）。
（二一）本院九十五年三月十四日下午三時五十分許公務通知、
        查詢電話記錄表一紙（見本院九十四年度訴字第一七九
        號刑事卷(二)第一五七頁）。
（二二）經濟部智慧財產局厚生公司商標資料檢索服務乙份（見
        本院九十四年度訴字第一七九號刑事卷(二)第一九三至二
        一一頁）。
（二三）被告所呈九十二年八月七日履勘現場照片二幀（見九十
        二年度偵續字第二九號偵查卷第一二五頁）。
（二四）臺灣新竹地方法院檢察署九十一年八月十二日偵訊筆錄
        、九十一年八月二十九日偵訊筆錄、九十二年八月七日
        履勘現場【華夏公司】筆錄暨告訴人所呈履勘現場照片
        六幀（見九十一年度偵字第三七六八號偵查卷第五三至
        五四頁、第九六頁、九十二年度偵續字第二九號偵查卷
        第九五頁）。
（二五）本院九十五年一月十七日審判筆錄當庭勘驗扣案之模具
        之勘驗結果（見本院九十四年度訴字第一七九號刑事卷
        (一)第一六一頁）。
（二六）華夏玻璃有限公司現場採樣照片十二幀（見臺北縣政府
        警察局新警刑字第○九一○○一五八四六號刑案偵查卷
        第七一至七六頁）。
（二七）告訴人所呈之金門酒廠酒瓶照片二幀（見本院九十四年
        度訴字第一七九號刑事卷(一)第六五頁）。
（二八）本院九十五年三月十五日審判期日當庭勘驗本件扣案之
        華夏公司所生產之○點六公升酒瓶及厚生公司所生產之
        ○點六公升酒瓶，其結果為：針對「金門酒廠實業股份
        有限公司」之中英文字體，厚生公司所生產之酒瓶上字
        體較為細長，華夏公司生產之酒瓶則較為短胖有稍微暈
        開的現家，而兩家公司針對字體的排列方式及斷口則屬
        相同；針對瓶底部分，兩家公司瓶底螺文防滑線缺口處
        均對準「金」字下方，螺文線部分，厚生公司之酒瓶螺
        文線較長，華夏公司之酒瓶較短，兩家公司酒瓶螺紋的
        疏密程度以肉眼觀察是相近，經細數，厚生公司酒瓶有
        七十八條螺紋線，華夏公司酒瓶有七十六條螺紋線，商
        標符號部分，以肉眼觀察，兩家公司酒瓶的符號相近，
        其中華夏公司酒瓶之商標符號之第一橫較長，中間有一
        點，下方再一點，厚生公司酒瓶之商標符號則係第一橫
        較長，中間有一點等情（見本院九十四年度訴字第一七
        九號刑事卷(二)第一八○至一八一頁、第一八三頁）。
（二九）本院九十五年三月十五日審判期日當庭勘驗華夏公司八
        十五年底得標生產高梁酒酒瓶與扣案之華夏公司○點六
        公升酒瓶，其結果為：八十六年生產之酒瓶係短螺口，
        與本案查扣之酒瓶為長螺口不同，八十六年生產之酒瓶
        瓶身所記載之字體為「中華民國金門酒廠」，英文字體
        另列在旁，與本案查扣之酒瓶瓶身係記載「金門酒廠實
        業股份有限公司」，英文字體記載在中文字體下不同；
        就瓶底螺紋線部分，八十六年生產之酒瓶較為稀疏（螺
        紋線有五十三條），本案查扣之酒瓶螺紋線較為密集（
        螺紋線有七十六條），八十六年之酒瓶商標符號是Ｈ（
        見本院九十四年度訴字第一七九號刑事卷(二)第一八○至
        一八一頁、第一八三頁）。
（三十）扣案之金門高梁○點六公升酒瓶一萬四千九百七十六瓶
        可資佐憑。
四、按行為後法律有變更者，適用裁判時之法律，但裁判前之法
    律有利於行為人者，適用最有利於行為人之法律，刑法第二
    條第一項定有明文。查商標法於九十二年五月二十八日甫修
    正增訂部分條文，並自九十二年十一月二十八日起施行，經
    比較修正前後之商標法，修正前第六十二條與修正後第八十
    一條之刑度完全相同，僅條號有異，依前開說明，自應適用
    修正後之商標法第八十一條。次按在紙上或物品上之文字、
    符號、圖畫、照像，依習慣或特約，足以為表示其用意之證
    明者，關於本章及本章以外之罪，以文書論，為刑法第二百
    二十條第一項所明定。扣案之酒瓶下方瓶緣浮凸以「金門酒
    廠實業股份有限公司出品」字樣，足以表示該酒瓶係金門酒
    廠所用酒瓶之證明，應屬私文書。而被告己○○未經告訴人
    金門酒廠之同意，擅自以「金門酒廠實業股份有限公司出品
    」字樣，偽稱係金門酒廠出品之高粱酒之意予以販售，自有
    行使偽造私文書之犯行。是核被告己○○所為，係違反修正
    後之商標法第八十一條第三款之侵害他人商標專用權罪（起
    訴書誤載為商標法第八十一條第一款）、刑法第二百十六條
    行使第二百二十條、第二百十條之偽造準私文書罪。次第：
（一）被告己○○偽造「金門酒廠實業股份有限公司」之準私文
      書後復持以行使，偽造之低度行為應為行使之高度行為所
      吸收；被告己○○販賣仿冒商標商品之低度行為為使用之
      高度行為所吸收，均不另論罪。
（二）被告己○○與同案被告乙○○就前揭犯行，有犯意之聯絡
      及行為之分擔，皆為共同正犯。
（三）被告己○○所犯上開二罪之間，具有方法、目的之牽連關
      係，為牽連犯，應依刑法第五十五條規定論以較重之行使
      偽造準私文書罪（起訴書誤載為商標法第八十一條第一款
      。
（四）扣案之仿冒金門高梁○點六公升酒瓶一萬四千九百七十六
      瓶，應依修正後商標法第八十三條之規定，予以宣告沒收
      。另扣案之模具一組，經本院勘驗結果，難認係製造本案
      扣案酒瓶所使用之模具，復經證人丙○○證稱：製造本案
      查扣酒瓶的模具，因未標得招標案，故已作廢，賣給廢鐵
      廠等語綦詳（見本院卷【一】第二○八頁），自難認係供
      其本案犯罪所用之物，爰不另為沒收之諭知，附此敘明。
五、本件經檢察官與被告於審判外達成協商之合意且被告已認罪
    ，其合意內容為：
（一）被告己○○願受科刑範圍為有期徒刑八月，緩刑二年。
（二）被告己○○應於九十五年四月二十四日以前各捐款新台幣
      五十萬元至財團法人犯罪人保護協會臺灣新竹分會、財團
      法人臺灣更生保護會新竹分會、新竹市觀護志工協進會、
      中華民國觀護協會新竹區分會。
（三）經查，上開協商合意並無刑事訴訟法第四百五十五條之四
      第一項所列情形之一，檢察官聲請改依協商程序而為判決
      ，本院爰不經言詞辯論，於協商合意範圍內為協商判決，
      合予敘明。
六、應適用之法條：刑事訴訟法第四百五十五條之四第二項、第
    四百五十五條之八、第四百五十五條之十一第二項、第四百
    五十四條，修正後之商標法商標法第八十一條第三款、第八
    十三條，刑法第十一條、第二條第一項前段、第二十八條、
    第二百一十條、第二百十六條、第二百二十條、第五十五條
    、第七十四條第一款。
七、附記事項：
    被告己○○於九十五年四月四日各捐款五十萬元予犯罪被害
    人保護協會臺灣新竹分會、臺灣更生保護會更生分會、觀護
    協會新竹區分會、觀護志工協進會，有華南商業銀行匯款回
    條聯四張在卷可佐（見本院卷【二】第二三八頁）。
八、協商判決除有刑事訴訟法第四百五十四條之四第一項第一款
    於本訊問程序終結前，被告撤銷協商合意或檢察官撤回協商
    聲請者；第二款被告協商之意思非出於自由意志者；第四款
    被告所犯之罪非第四百五十五條之二第一項所定得以協商判
    決者；第六款被告有其他較重之裁判上一罪之犯罪事實者；
    第七款法院認應諭知免刑或免訴、不受理者情形之一，及違
    反同條第二項「法院應於協商合意範圍內為判決；法院為協
    商判決所科之刑，以宣告緩刑或二年以下有期徒刑、拘役或
    罰金為限」之規定者外，不得上訴。
九、如有上開可得上訴之情形，而不服本件判決，得自收受判決
    送達之日起十日內，向本院提出上訴書狀，上訴於第二審法
    院。
本案經檢察官魏廷勳到庭執行職務
中    華    民    國  九十五  年   四    月    二十   日
                  臺灣新竹地方法院刑事第四庭
                          法  官  劉兆菊
以上正本證明與原本無異。
中    華    民    國  九十五  年   四    月    二十   日
                          書記官  龔紀亞
附錄本案所犯法條
修正後商標法第八十一條
未得商標權人或團體商標權人同意，有下列情形之一者，處三年
以下有期徒刑、拘役或科或併科新臺幣二十萬元以下罰金：
一  於同一商品或服務，使用相同之註冊商標或團體商標者。
二  於類似之商品或服務，使用相同之註冊商標或團體商標，有
    致相關消費者混淆誤認之虞者。
三  於同一或類似之商品或服務，使用近似於其註冊商標或團體
    商標之商標，有致相關消費者混淆誤認之虞者。
中華民國刑法第二百十條
偽造、變造私文書，足以生損害於公眾或他人者，處 5 年以下有
期徒刑。
中華民國刑法第二百十六條
行使第二百十條至第二百十五條之文書者，依偽造、變造文書或
登載不實事項或使登載不實事項之規定處斷。


司法院資訊處製作；財團法人民間司法改革基金會備份。
